最高法院刑事判決　　　　　　　　　　　　　　　九十三年度台上字第五五七七號
　　上　訴　人　台灣高等法院台中分院檢察署檢察官
　　被　　　告　甲○○
右上訴人因被告殺人未遂案件，不服台灣高等法院台中分院中華民國九十三年一月六
日第二審更審判決（九十二年度重上更(三)字第二六九號，起訴案號：台灣彰化地方法
院檢察署八十五年度偵字第三六四七號），提起上訴，本院判決如左：
    主  文
原判決撤銷，發回台灣高等法院台中分院。
    理  由
本件原判決以公訴意旨略稱：被告甲○○與已判刑定讞之陳冠庭、黃昱銜、李慶春等
人，於民國八十四年十二月十七日凌晨，在彰化縣員林鎮○○○街三五九號利百代Ｋ
ＴＶ酒店，因在店內消費之吳宗頻誤認被告隨行之女友係店內之服務生，而撫摸該女
子之頭髮，引起被告及陳冠庭、黃昱銜、李慶春等人不滿，而與吳宗頻及其同行之李
義昌等人發生衝突，繼而互毆，致陳冠庭、黃昱銜受傷，乃更加憤恨，遂基於共同犯
意聯絡，欲利用陳冠庭持有之槍、彈報復吳宗頻。於查訪吳宗頻之行蹤後，認吳宗頻
在彰化縣埔心鄉○○村○○路○段六號之知名度ＫＴＶ店持有股份，即於八十五年一
月一日凌晨二時許，先由被告打電話至知名度ＫＴＶ店欲找吳宗頻，該店之總經理曹
培智接獲電話後，答以吳宗頻未在店內喝酒。過約二十分鐘，被告又至該店詢問曹培
智：「吳宗頻是否為店內之股東？」曹培智答稱：「沒有。」被告聽後即離去，曹培
智跟隨在被告後面，至店外之停車場，被告對曹培智說：「不要再跟，否則就要射你
。」隨即離去。同日凌晨三時五十分許，被告與陳冠庭、黃昱銜、李慶春基於恐嚇及
殺人之不確定故意，由陳冠庭、黃昱銜、李慶春分持制式霰彈長槍、半自動手槍等槍
枝，均裝填子彈，至知名度ＫＴＶ店，向該店之大門處開槍共約十餘發，致在該店門
口之被害人胡仁川、店內大廳之康家豪、包廂內之張玉芬三人被子彈擊中受傷，經送
醫救治後均幸免於難，陳冠庭等人見目的已達，迅即離去。同日凌晨四時許，被告位
於彰化縣員林鎮○○○路一七六巷十三號住處，亦遭人開槍射擊，被告乃於同日凌晨
四時許，打電話至知名度ＫＴＶ店對曹培智說：「我家裡遭人開槍，你要把命顧好，
宗頻、振揚（即黃傳廖）他們住在那裡我知道，要怎麼樣都沒關係。」等語，使曹培
智因此心生畏懼等情。因認被告涉有共犯刑法第二百七十一條第二項、第一項、第三
百零五條、第一百八十七條，修正前槍砲彈藥刀械管制條例第七條第四項、第十一條
第三項等罪嫌，其間有連續犯、想像競合犯、牽連犯等裁判上一罪之關係。惟經審理
結果，認不能證明被告犯罪，因而撤銷第一審論處被告以共同殺人未遂罪刑之判決，
改判諭知被告無罪，固非無見。
惟按：(一)、客觀上為法院認定事實及適用法律基礎之證據，雖已調查而其內容尚未明
瞭者，即與未經調查無異，如遽行判決，仍屬應於審判期日調查之證據而未予調查之
違法。經查證人曹培智即知名度ＫＴＶ店總經理於該店遭槍擊當日（八十五年一月一
日）初次及第二次警詢時，均供述被告曾於案發前，打電話至知名度ＫＴＶ店找吳宗
頻，嗣親自至該ＫＴＶ店，詢問吳宗頻是否為股東，並恐嚇曹培智不要再跟隨，未幾
該ＫＴＶ店即遭人開槍射擊，嗣復接到被告打電話至該店內，向其說明被告家裡遭人
開槍，叫其把命顧好等情甚詳（見影印警卷第二十頁反面至第二十三頁）；雖該證人
自檢察官偵查時起，改稱：伊警詢時很累、酒醉等語，然其警詢當時如確因酒醉、疲
累致影響精神狀態，何以能為詳細明確之供述？本院第二次發回時，業經指明應就證
人曹培智警詢之過程及其接受詢問當時是否確係處於疲憊、酒醉昏沈之情況，加以調
查說明。原審猶未予以釐清究明，即逕採曹培智事後翻異之詞，認其警詢時不利於被
告之供述，係在疲憊、酒醉昏沈之情況下所為，而悉予摒棄不取（見原判決理由三之
(三)、(六)），以致其調查職責未盡之瑕疵依然存在，仍屬無可維持。(二)、判決雖載理由
，但不能憑以斷定其所為論述之根據者，即屬理由不備。依卷內資料，證人曹培智於
警詢時供陳：「（問：甲○○進入知名度ＫＴＶ及離開時，是否有亮出槍械及攜何槍
械？同行有幾人？可有持槍？）甲○○並沒有亮出槍械，但與我在店內時，與其搭肩
擦身時，（甲○○）身上腰部有槍枝在身上。跟隨有一少年，車旁開車一人。」等語
，核與證人即知名度ＫＴＶ店服務生施玉娟於警詢時，證稱：「槍擊案發生前，我坐
在櫃檯，二名年輕男子問我說『總平』（指吳宗頻）有沒有來，我回答說我跟你問問
看，我看到﹃小燕﹄走過來，就問她，她說沒有，該二名男子就走出去」等證詞（見
影印警卷第二十二至二十三頁、第二十六頁），二人所言均謂共有二名男子進入該Ｋ
ＴＶ店內等情，從形式上觀察，似無互相牴觸之處。原判決並未說明各該證言有何齟
齬矛盾之情形，僅泛稱該二證人「證述之情節大相逕庭」云云，即不予採信（見原判
決理由三之(五)），非無判決理由不備之違法。(三)、審理事實之法院，對於被告有利及
不利之證據，應一律注意，綜合全案證據資料，本於經驗法則以定其取捨，並將取捨
證據及得心證之理由，於判決書內詳予說明，倘僅援用有利於被告之證據而為被告有
利之認定，對於不利於被告之證據恝置不論，難謂於法無違。原判決採信被告所為：
伊於八十四年十二月十七日凌晨，並未帶同女友至利百代ＫＴＶ酒店，不可能因此而
與吳宗頻等人發生糾紛互毆，致啟本件事端等辯解（見原判決理由三之(二)第一至七行
）。然查已定讞之陳冠庭於警詢時，坦承伊及李慶春、黃昱銜、被告等人，於前揭利
百代ＫＴＶ酒店，因爭風吃醋而與吳宗頻及其同夥互毆等情不諱（見訴字第五二四號
影印卷第四十八頁所附警詢筆錄）；迄第一審審理時，陳冠庭、李慶春、黃昱銜復於
法官訊以：「是否因吳宗頻於八十四年十二月十七日凌晨二時左右，在彰化縣員林鎮
○○○街三五九號利百代ＫＴＶ酒店內，誤以為甲○○隨行之女友係ＫＴＶ內之服務
生，而摸了該女子之頭髮，引起甲○○及其同夥之你（指陳冠庭）及黃昱銜、李慶春
等人不滿，雙方因此發生言語衝突？」時，三人一致答稱：「是的。」等語（見訴字
第五二四號影印卷第七十五頁反面）。原審對於各該不利於被告之供詞何以不足採取
，並未斟酌論斷，遽為「吳宗頻於利百代ＫＴＶ內係與陳冠庭（及黃昱銜、李慶春）
等三人發生糾紛，並為互毆，與被告無涉」等論斷，併有可議。檢察官上訴意旨執以
指摘，非無理由，應認原判決仍有撤銷發回之原因。
據上論結，應依刑事訴訟法第三百九十七條、第四百零一條，判決如主文。
中　　　華　　　民　　　國　　九十三　　年　　　十　　　月　　二十二　　日
                              最高法院刑事第九庭
                                  審判長法官  林　增　福
                                        法官  邵　燕　玲
                                        法官  陳　世　雄
                                        法官  謝　俊　雄
                                        法官  池　啟　明
      右正本證明與原本無異
                                              書  記  官
中　　　華　　　民　　　國　　九十三　　年　　　十　　　月　　二十八　　日
                                                                        Ｖ
